臺灣臺中地方法院刑事判決
111年度易字第 855號
111年度易字第1383號
公  訴  人  臺灣臺中地方檢察署檢察官
被      告  劉侑昆


                    （另案於法務部○○○○○○○○○○○執行中）
            郭言宥


上列被告因竊盜案件，經檢察官提起公訴（110年度偵字第38312
號）及追加起訴（111年度偵字第20760號），本院判決如下：
    主    文
丙○○犯竊盜罪，處有期徒刑貳月，如易科罰金，以新臺幣壹仟元
折算壹日。未扣案之犯罪所得安全帽壹頂沒收，於全部或一部不
能沒收或不宜執行沒收時，追徵其價額。
郭言宥無罪。
    犯罪事實
一、丙○○於民國110年4月20日下午4時36分許，搭乘由郭言宥（
    本院另為無罪諭知，詳下述）騎乘之車牌號碼000-0000號普
    通重型機車時，因無安全帽，竟意圖為自己不法之所有，基
    於竊盜之犯意，行經臺中市○○區○○○○街000號前之路邊，見
    乙○○停放該處之機車右後照鏡上方之安全帽1頂未取走，即
    逕自徒手竊取該頂安全帽供己配戴。嗣經乙○○報警處理並經
    警調閱現場路口監視器錄影畫面查看，始循線查悉上情。
二、案經臺中市政府警察局第六分局報告臺灣臺中地方檢察署檢
    察官偵查後追加起訴。
    理    由
甲、有罪部分（即被告丙○○部分）：
壹、證據能力之說明：
一、本判決所引用被告丙○○以外之人於審判外陳述，檢察官與被
    告丙○○迄本院言詞辯論終結前，均未就該等陳述之證據能力
    聲明異議，本院審酌上開證據資料作成時之情況，核無違法
    不當及證明力明顯過低之瑕疵，並與被告丙○○被訴之犯罪事
    實均具有關連性，認以之作為證據應屬適當，依刑事訴訟法
    第159條之5規定，均有證據能力。
二、本判決所引用之非供述證據，經查並無違背法定程序取得之
    情形，亦無證據證明有何偽造、變造之情事，經審酌與被告
    丙○○被訴之犯罪事實具有關連性，依刑事訴訟法第158條之4
    規定之反面解釋，均具有證據能力。
貳、實體部分：
一、認定犯罪事實所憑之證據及理由：　　
    上揭犯罪事實，業據被告丙○○於偵訊及本院審理時均坦承不
    諱（見偵卷第90至91頁、易1383卷第47頁），核與證人即被
    害人乙○○於警詢（見偵卷第33至35頁）、證人即被告郭言宥
    於偵訊及本院審理時（見偵卷第80頁、易1383卷第33至34頁
    ）之證述相符，並有員警職務報告、案發地點照片、現場監
    視器錄影翻拍照片、臺中市政府警察局第六分局何安派出所
    受（處）理案件證明單、受理各類案件紀錄表、車籍詳細資
    料報表在卷可稽（見偵卷第17、37至49、61頁），足認被告
    丙○○之自白應與事實相符，堪以採信。基上，本案之事證明
    確，被告丙○○上開犯行堪以認定，應依法論科。
二、論罪科刑：
(一)核被告丙○○所為，係犯刑法第320條第1項之竊盜罪。
(二)爰以行為人責任為基礎，審酌被告丙○○前曾因竊盜案件，經
    本院以105年度中簡字第1822號判決處有期徒刑2月確定，於
    105年11月21日易科罰金執行完畢（按檢察官就本案並未請
    求依累犯規定加重其刑），其後又犯有若干竊盜、傷害、毀
    損他人物品等犯行，經法院判處罪刑之紀錄，有臺灣高等法
    院被告前案紀錄表在卷可憑，素行不佳，其於短期間內屢犯
    侵害他人財產法益之犯罪，復為貪圖自己一時方便，隨機再
    犯本案之竊盜犯行，顯然缺乏尊重他人財產權觀念，破壞社
    會秩序，所為實有不該，本應具有較重之可非難性；惟另審
    酌被告丙○○於犯後均坦承犯行，犯罪過程係在路邊徒手行竊
    ，手段尚屬平和，所竊得之安全帽1頂，經濟價值尚屬相對
    有限；兼衡其於本院審理時自陳為高職肄業學歷之教育程度
    ，從事屠宰業，月收入約新臺幣（下同）3萬元，離婚，育
    有2名未成年子女，家庭經濟狀況普通等一切情狀，量處如
    主文所示之刑，並諭知易科罰金之折算標準。
三、沒收：
    犯罪所得，屬於犯罪行為人者，沒收之；犯罪所得沒收，於
    全部或一部不能沒收或不宜執行沒收時，追徵其價額。刑法
    第38條之1第1項前段、第3項定有明文。經查，被告丙○○所
    竊得之安全帽1頂，核屬其本案竊盜犯行之犯罪所得，雖未
    據扣案，亦無證據證明已實際發還予被害人，自應依前揭規
    定宣告沒收，於全部或一部不能沒收或不宜執行沒收時，追
    徵其價額。
乙、無罪部分（即被告郭言宥部分）：
壹、公訴意旨略以：被告郭言宥係與被告丙○○共同意圖為自己不
    法之所有，基於竊盜之犯意聯絡，於上揭犯罪事實欄所載之
    時間、地點及方式，共同竊取被害人之安全帽1頂。因認被
    告郭言宥亦涉犯刑法第320條第1項之竊盜罪嫌。
貳、按犯罪事實應依證據認定之，無證據不得認定犯罪事實；不
    能證明被告犯罪者應諭知無罪之判決，刑事訴訟法第154條
    第2項、第301條第1項分別定有明文。次按認定犯罪事實所
    憑之證據，雖不以直接證據為限，間接證據亦包括在內；然
    而無論直接或間接證據，其為訴訟上之證明，須於通常一般
    之人均不致有所懷疑，而得確信其為真實之程度者，始得據
    為有罪之認定（最高法院76年台上字第4986號判例參照）。
    又刑事訴訟法第161條第1項規定，檢察官就被告犯罪事實，
    應負舉證責任，並指出證明之方法。因此，檢察官對於起訴
    之犯罪事實，應負提出證據及說服之實質舉證責任。倘其所
    提出之證據，不足為被告有罪之積極證明，或其指出證明之
    方法，無從說服法院形成被告有罪之心證，基於無罪推定之
    原則，自應為被告無罪判決之諭知（最高法院92年台上字第
    128號判例參照）。
參、公訴意旨認被告郭言宥亦涉犯竊盜罪嫌，無非亦係以前揭甲
    、貳、一、認定犯罪事實所憑之證據及理由所載之證據，為
    其主要論據。　　　　　　　　
肆、訊據被告郭言宥固坦承有於上揭犯罪事實所載之時間、地點
    騎乘車牌號碼000-0000號普通重型機車搭載被告丙○○，並停
    車讓被告丙○○拿取安全帽，惟堅決否認有何竊盜犯行，辯稱
    ：因為被告丙○○的家就在附近，當時我跟被告丙○○說只有短
    短一段路，我可以騎車送被告丙○○回家，但被告丙○○沒有安
    全帽，被告丙○○說要去該處一間網咖前面拿安全帽，那間網
    咖裡面都是朋友，幾乎都認識，我以為被告丙○○是拿朋友的
    安全帽，我不知道他是用偷的，我對被告丙○○竊盜並不知情
    等語（見易855卷第31至32、62頁）。
伍、經查：
一、被告郭言宥於上揭犯罪事實欄所載之時間、地點，騎乘車牌
    號碼000-0000號普通重型機車搭載被告丙○○，被告丙○○因無
    安全帽，因而徒手拿取停放該處之機車右後照鏡上方之安全
    帽供己配戴之事實，業據被告郭言宥於本院審理時均供認不
    諱，並有前揭甲、貳、一、認定犯罪事實所憑之證據及理由
    所載之證據可佐，此部分事實應先堪認定。　　　　
二、按共同正犯，為二人以上對於犯罪有意思聯絡及行為分擔，
    亦即其主觀上有為特定犯罪之目的，相互利用他方之行為以
    遂行犯罪之意思，客觀上有分擔犯罪構成要件之行為，始足
    當之。又共同正犯固應對於其他共同正犯所實行之行為共同
    負責，且共犯之意思聯絡不限於事前有所謀議或明示通謀者
    為限，即使相互間默示合致亦無不可，惟仍應具有互相利用
    以實行犯罪行為之認識，始應於其犯意聯絡之範圍內，對於
    其他共同正犯所實行之行為共同負責，而有「一部行為全部
    責任」之可言。是以，共同正犯對於其他正犯所實行之犯罪
    行為應共同負責者，以就該行為有犯意聯絡為限，而就共同
    正犯參與犯罪意思之有無及範圍，仍須以積極證據為嚴格之
    證明，始足以據為共同正犯斷罪之基礎。經查，公訴意旨認
    被告郭言宥與被告丙○○共同意圖為自己不法之所有，基於竊
    盜之犯意聯絡，由被告丙○○下手拿取被害人之安全帽，為被
    告郭言宥所否認，並以前詞抗辯。是本案所應審究者厥為：
    被告郭言宥是否與被告丙○○具有共同犯意聯絡而具有竊盜之
    故意？而查：
(一)證人即被告丙○○於本院審理時證稱：本案發生當天，被告郭
    言宥騎機車載我經過何厝東二街116號前時，我是跟被告郭
    言宥說我要去拿朋友的安全帽，讓他停車下來，讓我去拿被
    害人的安全帽，被告郭言宥沒有問我是什麼朋友等語（見易
    855卷第56頁）。核與被告郭言宥前揭所辯之情節相符，則
    被告郭言宥於本案案發時，是否知悉被告丙○○係欲下手竊取
    他人之安全帽，而與被告丙○○具有竊盜之犯意聯絡，誠非無
    疑。
(二)公訴意旨雖以證人即被告丙○○於偵訊時具結證稱：當時我跟
    被告郭言宥說我的安全帽被偷，所以叫他先暫停在路邊，讓
    我下去偷安全帽，被告郭言宥確實知道我是去偷安全帽，並
    非去拿認識之人之安全帽等語（見偵卷第90頁），據以認定
    被告郭言宥與被告丙○○應具有竊盜之犯意聯絡。惟查，證人
    即被告丙○○前揭於偵訊及於本院審理時之證述，顯然矛盾，
    而其於本院審理時證稱：因為檢察官偵訊的時候，我緊張，
    講錯話，檢察官一直問我被告郭言宥知不知道我要偷安全帽
    ，我當時緊張、害怕，怕被關，所以才會講得和現在不一樣
    ，我想自己做的事情自己扛，我坦承偵訊是作偽證的事實等
    語（見易855卷第56至57頁）。本院審酌證人丙○○於偵訊及
    本院審理時雖均經具結，惟其於本院審理時已坦承其於偵訊
    時之證述係作偽證，經檢察官於詰問時告以偽證罪之刑責為
    7年以下有期徒刑且不得易科罰金，其於本院補充訊問時，
    仍確認證稱其於本院審理時之證述內容才是實在的等語（見
    易855卷第57至58頁），足認其前揭於本院審理時之證述應
    較其偵訊時之證述可採，則被告郭言宥辯稱不知道被告丙○○
    拿安全帽是用偷的，對於被告丙○○竊盜之事並不知情等語，
    應堪採信。
三、綜上所述，依公訴人所提出之證據資料，固然足以認定被告
    丙○○有於上揭時間、地點竊取被害人之安全帽，及被告郭言
    宥有於上揭時間、地點騎乘機車搭載被告丙○○之事實，惟並
    不足以證明被告郭言宥與被告丙○○具有共同犯意聯絡而同具
    有竊盜之故意，則公訴意旨主張被告郭言宥涉犯本案竊盜罪
    嫌，並未達通常一般之人均不致有所懷疑，而得確信其為真
    實之程度，自無從為被告郭言宥有罪之判斷，依前揭規定與
    說明，應為被告郭言宥無罪之諭知。
丙、依職權告發部分：
    公務員因執行職務知有犯罪嫌疑者，應為告發。刑事訴訟法
    第241條定有明文。經查，被告丙○○於110年12月27日上午10
    時41分許，在臺灣臺中地方檢察署臨時偵查庭接受檢察官訊
    問時，經具結後虛偽證稱：被告郭言宥確實知道我是去偷安
    全帽，並非拿認識之人之安全帽云云（見偵卷第90頁），顯
    係就關於被告郭言宥是否涉犯本案竊盜犯行之重要事項為虛
    偽之證述，可能涉犯刑法第168條之偽證罪嫌，爰依前揭規
    定，依法告發由檢察官另行偵查。
據上論斷，應依刑事訴訟法第299條第1項前段、第301條第1項前
段，刑法第320條第1項、第41條第1項前段、第38條之1第1項前
段、第3項，刑法施行法第1條之1第1項，判決如主文。
本案經檢察官黃鈺雯提起公訴及追加起訴，檢察官甲○○到庭執行
職務。
中　　華　　民　　國　　111 　年　　10　　月　　18　　日
                  刑事第十九庭  法  官  何紹輔  
以上正本證明與原本無異。
如不服本判決應於收受送達後20日內向本院提出上訴書狀，並應
敘述具體理由；其未敘述上訴之理由者，應於上訴期間屆滿後20
日內向本院補提理由書（均須按他造當事人之人數附繕本）「切
勿逕送上級法院」。
告訴人或被害人如不服判決，應備理由具狀向檢察官請求上訴，
上訴期間之計算，以檢察官收受判決正本之日起算。
　　　　                        書記官  林政佑

中　　華　　民　　國　　111 　年　　10　　月　　18　　日
【附錄本案論罪科刑法條】
中華民國刑法第320條
意圖為自己或第三人不法之所有，而竊取他人之動產者，為竊盜
罪，處5年以下有期徒刑、拘役或50萬元以下罰金。
意圖為自己或第三人不法之利益，而竊佔他人之不動產者，依前
項之規定處斷。
前二項之未遂犯罰之。